【裁判字號】    98,交聲,725
【裁判日期】    980731
【裁判案由】    違反道路交通管理處罰條例聲明異議
【裁判全文】
臺灣士林地方法院交通事件裁定        98年度交聲字第725 號
原處分機關  臺北市交通事件裁決所
異  議  人
即受處分人  甲○○
上列異議人因違反道路交通管理處罰條例案件，對於臺北市交通
事件裁決所民國98年6 月12日所為之處分（北市裁罰字第裁22-A
EX367991號）不服，聲明異議，本院裁定如下:
    主  文
原處分撤銷。
甲○○汽車駕駛人，駕駛汽車行至有號誌之交岔路口，遇有前行
之車道交通擁塞而逕行駛入交岔路口內，致號誌轉換後仍未能通
過，妨礙其他車輛通行，處罰鍰新臺幣玖佰元。
    理  由
一、按汽車駕駛人，駕駛汽車行至有號誌之交岔路口，遇有前行
    或轉彎之車道交通擁塞而逕行駛入交岔路口內，致號誌轉換
    後仍未能通過，妨礙其他車輛通行者，處新臺幣（下同）60
    0 元以上1, 200元以下罰鍰，道路交通管理處罰條例第58條
    第3 款定有明文。次按交通法庭認為聲明異議有理由或聲明
    異議雖無理由而原處分不當或違法者，應以裁定將原處分經
    聲明異議部分撤銷，並自為裁定，道路交通案件處理辦法第
    20條前段亦有明文。
二、原處分意旨略以：異議人即受處分人甲○○於民國98年2 月
    25日上午8 時6 分許，騎乘車牌號碼BHB-093 號重型機車，
    行經臺北市○○路與民族西路口時，經警舉發其有「行至有
    號誌之交岔路口，遇紅燈不依車道連貫暫停而逕行插入車道
    間，致交通擁塞，妨礙其他車輛通行」之違規，爰依據道路
    交通管理處罰條例第58條第2 款之規定，處罰鍰800 元等語
    。
三、異議意旨略以：伊於上開時間騎車行經上開路口，因路口擠
    滿待轉車輛，致伊於綠燈時被困在路口中間，直至號誌變成
    紅燈，並請求調閱路口監視器，以還原真相；且伊係於綠燈
    時通過停止線，然原處分機關竟以「行至有號誌之交岔路口
    ，遇紅燈不依車道連貫暫停而逕行插入車道間，致交通擁塞
    ，妨礙其他車輛通行」為舉發違規事實，認事用法顯有違誤
    ，請求撤銷原處分云云。
四、經查：
  (一)證人即舉發本件違規之臺北市政府警察局大同分局員警乙○
    ○到庭證稱：當時伊執行交通整頓勤務，異議人於承德路4
    段北往南方向行進到承德路3 段、民族西路口，因該路口兩
    段式待轉機車很多，故伊指示手勢會較號誌燈號指示快，而
    當天伊於黃燈號誌時已鳴笛並做出禁止前進動作，其他車輛
    皆已停止行駛或減緩車速，惟異議人仍行駛過停止線，直至
    民族西路口中央才停止，此時承德路南向號誌已轉為紅燈，
    另一左轉綠燈並亮起，異議人停在路口，擋住承德路左轉車
    道車輛，故伊便帶異議人到路旁開單告發等語（見本院卷第
    18頁至第19頁），細繹證人乙○○所證內容，就當時取締之
    經過詳敘明確，況證人與異議人間並無怨恨仇隙，自無設詞
    誣陷而甘冒偽證重罪之必要，其所言應認屬實可採。又核之
    異議人亦多次自承現場遭待轉機車佔滿車道，直行車根本無
    法過去，只能跟著車流左轉等情（見本院卷第4 頁、第11頁
    至第12頁、第20頁），足見異議人違規當時，承德路3 段、
    民族西路路口業遭待轉車輛所阻擋，而呈現交通擁塞之情形
    ，異議人又未服從執行交通勤務之警察指揮，竟於黃燈號誌
    時通過停止線至路口中央，致承德路直行號誌轉為紅燈時，
    未能通過上開路口並阻擋承德路左轉車道，妨礙左轉車輛通
    行。異議人雖辯稱阻塞交通者為待轉機車而非伊云云，然按
    駕駛人駕駛車輛行至有號誌之交岔路口，遇有前行車道交通
    擁塞時，應在路口停止線前暫停，不得逕行駛入交岔路口內
    ，致號誌轉換後，仍未能通過妨礙其他車輛通行，道路交通
    安全規則第102 條第1 項第13款定有明文，異議人既明知上
    班之際待轉機車一定都佔滿該路口車道，致直行車難以通過
    路口，而仍逕行駛入該交岔路口，自有違該規定，而應依道
    路交通管理處罰條例第58條第3 款予以處罰，是異議人前揭
    所辯，不足為採。
  (二)至異議人要求調閱路口監視錄影器，藉以還原真相云云，然
    違規現場並無設置監視錄影器乙節，業據證人乙○○證述明
    確（見本院卷第19頁），並有現場照片16張在卷可憑（見本
    院卷第24頁至第31頁），是異議人此部分聲請調查證據，尚
    難准許。
五、綜上，異議人確有於前揭時、地，騎乘前開機車「行至有號
    誌之交岔路口，遇有前行之車道交通壅塞而逕行駛入交岔路
    口內，致號誌轉換後仍未能通過，妨礙其他車輛通行」之違
    規行為，堪以認定，核係違反道路交通安全規則第102 條第
    1 項第13款之規定，應依道路交通管理處罰條例第58條第3
    款規定處罰，原處分機關依同條例第58條第2 款予以裁處，
    顯有違誤，是本件異議雖無理由，惟原處分既有可議，本院
    自應將原處分撤銷並自為裁定，又異議人於收受前揭舉發通
    知單後，已於舉發通知單所列到案時間98年3 月12日到案陳
    述意見，並由原處分機關於當天收件，此有臺北市交通事件
    裁決所交通違規案件陳述書，該所櫃檯所蓋之戳章可考（本
    院卷第11頁），參酌違反道路交通管理事件統一裁罰基準表
    之規定，另諭知異議人如主文第2 項所示之處罰。
據上論斷，應依道路交通案件處理辦法第20條前段，裁定如主文
。
中    華    民    國    98    年    7     月    31    日
                  交通法庭法  官  劉育琳
以上正本證明與原本無異。
如不服本裁定應於裁定送達後5 日內向本院提出抗告狀。
                          書記官  朱宮瑩
中    華    民    國    98    年    7     月    31    日


司法院資訊處製作；財團法人民間司法改革基金會備份。
